【裁判字號】    92,交聲,713
【裁判日期】    920728
【裁判案由】    違反道路交通管理處罰條例聲明異議
【裁判全文】
臺灣臺北地方法院交通事件裁定                    九十二年度交聲字第七一三號
    異 議 人 即
    受 處 分 人   華全汽車貨運有限公司
    代  表  人    陳富貴
右列異議人即受處分人因違反道路交通管理處罰條例案件，對於台北市交通事件裁決
所中華民國九十二年五月十三日所為之處分（原處分案號：北市裁三字第裁２２－Ｚ
00000000號）聲明異議，本院裁定如左：
        主  文
原處分撤銷。
華全汽車貨運有限公司不罰。
        理  由
一、按汽車駕駛人未領有駕駛執照而駕駛聯結車、大客車、大貨車者，汽車所有人及
    駕駛人各處新台幣四萬元以上八萬元以下罰鍰，並當場禁止該汽車駕駛人繼續駕
    駛及扣留其車輛牌照，並吊扣其汽車牌照三個月，道路交通管理處罰條例第二十
    一條之一第一項第一款、第三項有明文規定。
二、本件受處分人即異議人所有車號８Ｅ－８４８號營業一般大貨車，因於民國九十
    二年三月二十三日廿二時許，由無駕駛執照之邱天送駕駛，而在國道高速公路經
    警當場攔停舉發「未領有駕駛執照駕駛大型車（處車主）」之違規，依違反道路
    交通管理處罰條例第二十一條之一第一項第一款規定，處罰鍰新台幣六萬元整，
    並吊扣汽車牌照三個月，嗣受處分人應到案日期前提出申訴，經原處分機關請舉
    發單位即內政部警政署國道公路警察局第三警察隊調查結果，仍認受處分人應依
    前揭道路交通管理處罰條例第二十一條之一第一項第一款裁處，故於九十二年五
    月十三日裁處受處分人即異議人罰鍰六萬元，並吊扣汽車牌照三個月。
三、本件受處分人故不否認上開違規車輛係屬其所有之事實，惟辯稱：本件違規之駕
    駛人邱天送，並非其公司之員工，乃是該公司僱用駕駛員邱錫湖之父；上開違規
    車輛係於當天上午由邱錫湖自台北發車，欲至彰化運送貨物回台北，而邱天送是
    自行隨車，該公司並不知情；因該公司所僱用之邱錫湖領有合法之職業大貨車執
    照，受處分人業已善盡管理之責云云。經查：按道路交通管理處罰條例第二十一
    條之一第一項第一款之立法意旨，應係在處罰明知或可得而知駕駛人係未領有駕
    駛執照之汽車所有人。是得依上開條文處罰汽車所有人者，應以汽車所有人對於
    駕駛人未領有駕駛執照，仍將其所有之車交與該駕駛人駕駛始足當之，若汽車所
    有人已善盡查證駕駛人駕駛執照資格之注意，或縱加以相當之注意而仍不免發生
    違規者，汽車所有人不受本條之處罰，道路交通管理除罰條例第二十一條之一第
    四項定有明文。經查，本件受處分人所僱用之駕駛員係邱錫湖而非邱天送，邱錫
    湖確領有合法大貨車駕駛執照、未有遭吊扣或吊銷之情事，且受處分人於出車前
    均會檢查邱錫湖之駕駛執照等情，業經受處分人及證人邱錫湖供述屬實。再者，
    受處分人將車交由邱錫湖後，並不知邱錫湖將車交由無駕照之邱天送駕駛一事，
    業據證人邱錫湖於九十二年七月十八日到庭證稱：「（邱天送是何人？）我父親
    。（這台車你要讓邱天送開，華全公司知否？）不知，當天公司也不知道我父親
    要跟我一起下去，更不知道他要開車，這完全是我個人的行為。」及證人邱天送
    即本件違規駕駛人於同日到庭證稱：「（是否認識鄭政彥？）不認識。（你有無
    駕照？）本來有，後來因故被吊銷。（你沒駕照卻開這台車的事，華全公司是否
    知道？）不知道。（華全公司知否當天你要跟你兒子同車下去？）不知道。」等
    語，核與華全公司代理人鄭政彥到庭陳述情節相符，足見受處分人辯稱不知邱天
    知邱天送當日駕駛前開車輛，其既於交車予駕駛人邱錫湖前已善盡查證駕駛人駕
    駛執照資格之注意，對於本件違規縱加以相當之注意而仍不免發生，依前開道路
    交通管理處罰條例第二十一條之一第四項規定，應不予處罰。原處分機關不察，
    遽認受處分人有違反道路交通管理處罰條例第二十一條之一第一項第一款之行為
    ，容有未洽；本件異議為有理由，應由本院將原處分撤銷並為不罰之諭知，以資
    適法。
據上論斷，應依道路交通案件處理辦法第二十前段條，裁定如主文。
中      華      民      國      九十二      年    七    月    二十八    日
                                臺灣臺北地方法院交通法庭
                                      法  官  蔡  如  琪
右正本證明與原本無異。
如不服本裁定，應於送達後五日內，向本院提出抗告狀。
                                      書記官  黃  鈴  容
中      華      民      國      九十二      年    七    月    二十八    日


司法院資訊處製作；財團法人民間司法改革基金會備份。
